【裁判字號】    97,訴,1016
【裁判日期】    970725
【裁判案由】    毒品危害防制條例
【裁判全文】
臺灣基隆地方法院刑事判決              97年度訴字第1016號
公  訴  人  臺灣基隆地方法院檢察署檢察官
被      告  乙○○
                    （另案在臺灣基隆監獄執行中）
上列被告因違反毒品危害防制條例案件，經檢察官提起公訴（97
年度毒偵字第1452號），被告並為有罪陳述，本院合議庭乃裁定
由受命法官獨任以簡式審判程序進行審理，並判決如下：
    主  文
乙○○施用第一級毒品，累犯，處有期徒刑柒月；又施用第二級
毒品，累犯，處有期徒刑月。應執行有期徒刑玖月。
    事  實
一、前案紀錄：
  (一)乙○○前因初犯施用毒品案件，經觀察、勒戒後，認無繼續
    施用毒品之傾向，於民國88年7 月6 日經釋放出所，並由臺
    灣基隆地方法院檢察署檢察官於88年6 月28日，以88年度偵
    緝字第258 號為不起訴處分確定。
  (二)又因二犯施用毒品案件，經觀察、勒戒後，認有繼續施用毒
    品之傾向，經法院裁定強制戒治（俟89年12月4 日始因停止
    戒治並付保護管束而經釋放出所；90年4 月14日管束期滿未
    經撤銷而完成本次毒癮戒斷療程），並由臺灣基隆地方法院
    檢察署檢察官聲請以簡易判決處刑，經本院於89年6 月26日
    ，以89年度基簡字第456 號判決有期徒刑六月確定，90年11
    月2 日發監執行、91年5 月1 日執行完畢（惟非累犯）。
  (三)其後，復於前揭(二)所述之強制戒治執行完畢經釋放出所以後
    之五年以內，再犯施用毒品案件（三犯施用毒品案件；施用
    毒品時間：91年7 月26日、91年9 月18日、92年1 月22日）
    ，經法院裁定強制戒治（惟因毒品危害防制條例修正施行而
    於93年1 月9 日經釋放出所，致未完成本次毒癮戒斷療程）
    ，並由臺灣基隆地方法院檢察署檢察官提起公訴，經本院於
    92年4 月23日，以91年度易字第334 號判決有期徒刑八月確
    定，93年3 月23日發監執行、93年11月22日執行完畢（此部
    分構成累犯）。
  (四)繼而又分別因(甲)四犯施用毒品案件，由臺灣基隆地方法院檢
    察署檢察官提起公訴，經本院於94年7 月7 日，以94年度易
    字第85號判決有期徒刑一年確定；(乙)五犯施用毒品案件，由
    臺灣基隆地方法院檢察署檢察官提起公訴，經本院於94年12
    月1 日，以94年度訴字第665 號判決有期徒刑八月確定；(丙)
    六犯施用毒品案件，由臺灣基隆地方法院檢察署檢察官提起
    公訴，經本院於96年1 月31日，以95年度易緝字第14號判決
    有期徒刑十月確定。所犯(甲)(乙)(丙)三案，則或經合併定其應執
    行之刑，或經合併計算執行期間，96年1 月22日發監執行；
    乃乙○○僅受有期徒刑之一部執行，中華民國九十六年罪犯
    減刑條例旋於96年7 月16日公布施行，前開案件遂經依法減
    刑、定刑（本院96年度聲減字第624 號裁定），再由檢察官
    指揮執行而於96年11月17日赦免餘刑，致已於96年11月17日
    經釋放出獄（構成累犯）。
  (五)嗣復七犯施用毒品案件，由臺灣基隆地方法院檢察署檢察官
    提起公訴，經本院於97年2 月27日，以97年度訴字第190 號
    判決有期徒刑七月、三月，應執行有期徒刑九月確定，惟尚
    未執行完畢（此部分則不構成累犯）。
二、本案事實：
    乙○○猶不思戒除毒癮，復基於施用第一級毒品海洛因之犯
    意，於97年5 月21日晚間11時，在基隆市○○區○○路17號
    4 樓住處，將海洛因捲入香煙內點火燃燒使生霧化白煙再以
    口鼻吸食，藉以施用第一級毒品海洛因1 次。其後，復萌生
    施用第二級毒品安非他命類（安非他命暨甲基安非他命）之
    犯意，於97年5 月22日上午7 時，在上址住處，將安非他命
    類置入玻璃球吸食器內燒烤使生霧化白煙再以口鼻吸食，藉
    以施用第二級毒品安非他命類1 次。乃為警於97年5 月22日
    上午10時45分，因另案在基隆市○○區○○路31巷119 之1
    號附近盤檢查獲，經採其尿液送驗，結果呈嗎啡（海洛因代
    謝後尿液檢出成份）、安非他命暨甲基安非他命陽性反應，
    而悉上情。
三、案經基隆市警察局第二分局移送臺灣基隆地方法院檢察署檢
    察官偵查起訴。
    理  由
壹、程序事項
    本案被告乙○○所犯者非為死刑、無期徒刑、最輕本刑為三
    年以上有期徒刑之罪或高等法院管轄之第一審案件，其於準
    備程序進行中，先就被訴事實為有罪之陳述，經告知其簡式
    審判程序之旨，並聽取公訴人、被告之意見後，本院業已依
    刑事訴訟法第二百七十三條之一第一項規定，裁定由受命法
    官獨任以簡式審判程序進行本案之審理。
貳、實體事項
一、前揭事實業據被告乙○○於本院審理時坦承在卷；且被告為
    警查獲而採集之尿液檢體，經送請臺灣尖端先進生技醫藥股
    份有限公司以氣相層析質譜儀法為確認檢驗之結果，呈嗎啡
    （海洛因代謝後尿液檢出成份）、安非他命暨甲基安非他命
    陽性反應。此亦有臺灣尖端先進生技醫藥股份有限公司97年
    5 月30日濫用藥物檢驗報告1 份，暨足與上開檢驗報告相對
    應之尿液檢體對照表各1 件在卷可憑；參之以酵素免疫分析
    或薄層定性分析等方式為初步篩檢者，檢驗結果雖有相當程
    度偽陽性之可能，然以氣（液）相層析、質譜分析之儀器為
    交叉確認者，檢驗結果出現偽陽性之機率則極低，因而具有
    公信力，核足為對涉嫌人不利之認定；尤以「毒品施用後於
    尿液、血液中可檢出之最大時限，與施用劑量、施用頻率、
    施用方式、施用者飲水量之多寡、個人體質、代謝情況、檢
    體收集時間點及所用檢測方法之靈敏度等因素有關，因個案
    而異。依據Clarke's Isolation Identification of Drugs
    第二版記載，血液中藥物之半衰期（濃度減半所需時間）分
    別為古柯鹼0.7-1.5 小時、海洛因3 分鐘（其代謝物為嗎啡
    2-3 小時）、嗎啡2-3 小時、大麻20-36 小時、安非他命12
    小時（當尿液偏酸性時，為4-8 小時）、甲基安非他命9 小
    時、Ketamine2-4 小時，而MDMA約8.49小時。一般於尿液中
    可檢出之最大時限，古柯鹼為施用後1-4 天、海洛因2-4 天
    、嗎啡2-4 天、大麻1-10天、安非他命1-4 天、甲基安非他
    命1-5 天、MDMA1-4 天、MDA 1-4 天、Ketamine2-4 天。」
    此復曾經行政院衛生署藥物食品檢驗局以92年7 月23日管檢
    字第0920005609號函釋在案。勾稽以觀，足見被告於本院審
    理時之任意性自白，與事實相符，堪可採信。再者，被告查
    有如本判決事實欄一所載施用毒品之前案紀錄。觀諸卷附臺
    灣高等法院被告前案紀錄表、不起訴處分書、刑事判決之內
    容即明。從而，本案事證明確，被告於初犯施用毒品案件之
    五年以內，再犯施用毒品之犯行，堪可認定，應依法論科。
二、論罪科刑：
  (一)查海洛因、安非他命類分別係毒品危害防制條例所列管之第
    一級、第二級毒品，此為該條例第二條第二項第一款、第二
    款所明定。按犯毒品危害防制條例第十條之罪（施用毒品罪
    ）者，檢察官應聲請法院裁定，令被告入勒戒處所觀察、勒
    戒，經勒戒處所陳報，認受觀察、勒戒人無繼續施用毒品傾
    向者，應即釋放，並為不起訴之處分；認有繼續施用毒品傾
    向者，即應聲請法院裁定令入戒治處所強制戒治，俟強制戒
    治期滿釋放，再為不起訴之處分。惟依上揭規定觀察勒戒或
    強制戒治執行完畢釋放後，五年內再犯毒品危害防制條例第
    十條之罪（施用毒品罪）者，檢察官即應依法追訴，毒品危
    害防制條例第二十條第一項、第二項、第二十三條第二項分
    別定有明文。
  (二)核被告於初犯施用毒品案件以後之五年以內，再犯施用第一
    級毒品海洛因、第二級毒品安非他命類（安非他命、甲基安
    非他命）之行為，係犯毒品危害防制條例第十條第一項之施
    用第一級毒品罪及同條第二項之施用第二級毒品罪。被告施
    用毒品前、後持有第一級毒品海洛因、第二級毒品安非他命
    類（安非他命、甲基安非他命）之低度行為，各應分別為施
    用第一級、第二級毒品之高度行為所吸收，均不另論罪。
  (三)查起訴書雖誤繕被告施用毒品之時間、地點，然此業據蒞庭
    檢察官於未變動其社會基本事實同一性之前提下，當庭更正
    如本判決事實欄之所載，此有本院審判筆錄在卷可稽；核此
    更正範圍，亦無礙於原起訴所特定之事實。本於檢察一體之
    原則，本院當以蒞庭檢察官所到庭更正者，為起訴所指之犯
    罪時、地。
  (四)被告所犯上開二罪，犯意各別，行為互殊，應予分論併罰。
  (五)被告查有如本判決事實欄一(三)(四)所載之犯罪科刑及刑之執行
    情形，此有臺灣高等法院被告前案紀錄表在卷可稽。乃於前
    案有期徒刑執行完畢（即如本判決事實欄一(三)之所載）或受
    一部之執行而赦免（即如本判決事實欄一(四)之所載）後，五
    年以內，故意再犯本起最重本刑有期徒刑以上之罪，為累犯
    ，應依刑法第四十七條第一項規定，就所犯各罪分別加重其
    刑。
  (六)本院審酌被告犯罪之動機、吸食頻率、曾有施用毒品之前科
    仍不知戒除，惟慮及其犯後坦承犯行、所犯乃戕害自己身心
    健康，尚未危及他人等一切情狀，分別量處如主文所示之刑
    ，併定其應執行之刑。末以，犯罪在96年4 月24日以前，且
    所犯復非「中華民國九十六年罪犯減刑條例第三條第一項所
    列各罪且經宣告死刑、無期徒刑或逾有期徒刑一年六月之刑
    」者，方得適用中華民國九十六年罪犯減刑條例第二條第一
    項第三款減其刑期或金額二分之一。茲就本案而論，被告實
    行犯罪之時間，既係97年5 月21日、97年5 月22日（詳如前
    述），則其當與旨揭減刑要件不符，而無從邀此減刑之寬典
    。從而，本案尚不在應適用中華民國九十六年罪犯減刑條例
    第二條第一項第三款規定予以減刑之列，併此指明。
據上論斷，應依刑事訴訟法第二百七十三條之一第一項、第二百
九十九條第一項前段，毒品危害防制條例第二十三條第二項、第
十條第一項、第二項，刑法第十一條前段、第四十七條第一項、
第五十一條第五款，判決如主文。
本案經檢察官甲○○到庭執行職務。
中    華    民    國    97    年    7     月    25    日
                  刑事第四庭法  官  王慧惠
以上正本證明與原本無異。
如不服本判決應於收受本判決後10日內向本院提出上訴書狀，其
未敘述上訴理由者，並得於提起上訴後10日內向本院補提理由書
狀（均須按他造當事人之人數附繕本）「切勿逕送上級法院」。
中    華    民    國    97    年    7     月    25    日
                            書記官  王一芳
附錄論罪法條：
毒品危害防制條例第10條第1項、第2項
施用第一級毒品者，處 6 月以上 5 年以下有期徒刑。
施用第二級毒品者，處 3 年以下有期徒刑。


司法院資訊處製作；財團法人民間司法改革基金會備份。
